【裁判字號】    97,海商,3
【裁判日期】    990125
【裁判案由】    給付運費等
【裁判全文】
臺灣士林地方法院民事判決               97年度海商字第3號
原      告  鑫恆船務代理有限公司
法定代理人  乙○○
訴訟代理人  高木蘭律師
被      告  偉聯通科技股份有限公司
法定代理人  甲○○
訴訟代理人  張慧婷律師
上列當事人間給付運費等事件，本院於民國99年1 月4 日言詞辯
論終結，判決如下：
    主  文
原告之訴及假執行之聲請均駁回。
訴訟費用新臺幣壹仟佰拾元由原告負擔。
    事  實  及  理  由
一、原告起訴主張：伊於民國97年7 月23日向被告承攬4,400 公
    噸石油焦炭（下稱「系爭貨物」）之運輸、裝卸等工作，承
    攬單價為每公噸美金5 元5 角，兩造並簽訂合約書（下稱「
    系爭合約」）。詎因可歸責於被告之事由，致伊未完成系爭
    貨物之裝載。伊為完成上開工作，已支出引水費、汽艇費、
    港務費、帶解纜費、船舶審查費、助航服務費、領港交通費
    、商港服務費、船舶進出港作業服務費用、報關費、卸貨統
    籌費、第二班夜間加成及夜間設備費用、裝卸費、代理費等
    相關港務行政費用新臺幣（下同）12萬5,341 元。為此，爰
    依系爭合約之約定，請求被告給付上開費用等語。並聲明：
    (一)被告應給付原告12萬5,341 元及自起訴狀繕本送達翌日起
    至清償日止，按週年利率5%計算之利息。(二)願供擔保，請准
    宣告假執行。
二、被告則以：原告固曾向伊承攬系爭貨物之運輸裝卸工作，然
    伊依約僅需負擔系爭貨物之運費，原告主張之相關港務費用
    均為船舶航行之港務行政費用及前次航程所生之費用，而非
    系爭貨物之運費，故不應由伊負擔。況該次運送因原告安排
    之金閩江16輪船舶（下稱「系爭船舶」）遲延到港，系爭貨
    物並未裝載上船，何來報關、裝卸、理貨等費用？又代理費
    為系爭船舶所有人依其與原告間之港務代理契約而應給付原
    告之費用，亦與本件承攬工作無關等語，資為抗辯。並聲明
    ：(一)原告之訴駁回。(二)願供擔保請准宣告免為假執行。
三、兩造不爭執之事實：
  (一)兩造於97年7 月23日簽訂系爭合約，約定由原告承攬系爭貨
    物之運輸、裝卸工作，承攬期間自97年7 月31日起至同年8
    月5 日止，承攬單價為每公噸美金5 元5 角，承攬範圍包括
    將系爭貨物由中國石油公司楠梓石油焦場運至被告指定之港
    口（含報關、裝卸、理貨、平艙、挖土機及公路運輸之保險
    ），付款條件為被告於原告完成工作、收受原告所開立之收
    據1 週內以現金付清款項。系爭合約為合法有效成立，且未
    經兩造解除。
  (二)鑫旺船務代理有限公司（下稱「鑫旺公司」）與被告於97年
    7 月21日簽定傭船契約備忘錄（下稱「系爭傭船契約」），
    約定由鑫旺公司自97年7 月31日起至同年8 月5 日止，以系
    爭船舶至臺灣高雄港裝載系爭貨物，載運至中國大陸防城港
    卸載。被告於97年8 月5 日以電子郵件解除系爭傭船契約。
  (三)系爭船舶於97年8 月3 日進入高雄港，並於同月5 日出港，
    且未裝運系爭貨物。
四、得心證之理由：
    原告主張伊為完成系爭合約之工作，業已支出相關港務費用
    ，被告依系爭合約應給付上開費用予伊等情，然為被告所否
    認，並以前揭情詞置辯，是本件之爭點厥為：原告得否依系
    爭合約請求被告給付相關港務費用12萬5,341 元？
  (一)按稱承攬者，謂當事人約定，一方為他方完成一定之工作，
    他方俟工作完成，給付報酬之契約，民法第490 條第1 項定
    有明文。是承攬契約之承攬人，倘未完成承攬之工作，即無
    報酬請求權。此與委任契約之受任人，於受委託事務處理完
    畢，不論有無結果，均得請求報酬之情形不同（最高法院98
    年臺上字第504 號判決要旨參照）。經查，兩造於97年7 月
    23日簽訂系爭合約，約定由原告承攬系爭貨物之運輸、裝卸
    工作，承攬範圍包括將系爭貨物由中國石油公司楠梓石油焦
    場運至被告指定之港口（含報關、裝卸、理貨、平艙、挖土
    機及公路運輸之保險），承攬單價為每公噸美金5 元5 角，
    付款條件為被告於原告完成工作、收受原告所開立之收據1
    週內以現金付清款項，然系爭貨物並未裝載至系爭船舶等情
    ，為兩造所無異詞（見上三之(一)、(三)），足徵兩造間雖成立
    承攬契約，然原告並未依約完成承攬工作，是依上開說明及
    系爭合約之約定，原告自不得請求被告給付承攬報酬。況依
    系爭合約第3 條所示（本院卷二第29頁），原告僅得為依系
    爭貨物之公噸數量，計算其承攬報酬，至於引水費、汽艇費
    、港務費、帶解纜費、船舶審查費、助航服務費、領港交通
    費、商港服務費、船舶進出港作業服務費用、報關費、卸貨
    統籌費、第二班夜間加成及夜間設備費用、裝卸費、代理費
    等相關港務費用，則非其依系爭合約所得請求。是原告依系
    爭合約請求被告給付相關港務費用，實不足採。另原告雖主
    張兩造曾口頭約定系爭船舶進港後所生之費用均由被告負擔
    云云，然為被告所否認，且原告亦未提出證據以為證明，是
    其主張尚嫌無據，而不足採。
  (二)系爭貨物並未裝載至系爭船舶乙節，已如上述，則原告主張
    其因裝載系爭貨物而產生第二班夜間加成及夜間設備費用、
    裝卸費用云云，應非可採。且稽諸其統籌卸貨單據（本院卷
    二第57頁）記載：「JIN MIN JIANG 16 V-0817 DISCHARGE
    AT KAOHSIUNG」，亦徵該單據所載之費用為系爭船舶於高雄
    港卸貨所生，則系爭貨物既未裝載上系爭船舶，則97年8 月
    3 日起至同年月5 日止之卸貨費用應屬前次航程所生者，而
    非本件承攬工作所生費用，亦屬明確。又引水費、汽艇費、
    港務費、帶解纜費、船舶審查費、助航服務費、領港交通費
    、商港服務費、船舶進出港作業服務費用等均為系爭船舶進
    港時所生之費用等情，業為原告於本院99年1 月4 日言詞辯
    論時所自承，則上開費用應屬系爭船舶於前次航程進港卸貨
    時所生，核與本件承攬工作無關，是原告請求被告負擔該費
    用，尚非可採。復系爭貨物既未裝載至系爭船舶出口外銷，
    即不須報關，原告既未就系爭貨物予以報關，則其委託光益
    運輸報關有限公司代理報關所生之費用，即應由其自行負擔
    ，其請求被告給付該報關費用云云，亦非可採。再者，依原
    告97年8 月30日統一發票所示：「買受人：OCEAN STAR SH-
    IPPING HK CO, LTD （下稱「OCEAN STAR公司」），代理費
    收入8,000 元。」（本院卷二第60頁）等節，足徵該代理費
    用應係原告代理OCEAN STAR公司所得向OCEAN STAR公司請求
    之報酬，故被告抗辯該代理費與本件承攬工作無關，被告不
    得向伊請求等語，應屬可採。基此，原告主張上開費用為伊
    為完成系爭貨物之運輸、裝卸等工作而生之費用云云，即不
    足取。
五、綜上所述，系爭貨物未裝載至系爭船舶，原告並未完成承攬
    工作，是其不得請求被告給付承攬報酬。且原告僅得依系爭
    貨物之公噸數量，計算其承攬報酬，而不得依系爭合約請求
    被告給付相關港務費用。又引水費、汽艇費、港務費、帶解
    纜費、船舶審查費、助航服務費、領港交通費、商港服務費
    、船舶進出港作業服務費用、報關費、卸貨統籌費、第二班
    夜間加成及夜間設備費用、裝卸費、代理費均非本件承攬工
    作所生之費用。從而，原告依系爭合約請求被告給付相關港
    務費用12萬5,341 元及遲延利息，為無理由，應予駁回。原
    告之訴既經駁回，其假執行之聲請亦失所附麗，應併予駁回
    。
六、本件訴訟費用額確定為1,330 元（即原告預繳之第一審裁判
    費），並應由原告負擔。
七、本件判決基礎已臻明確，兩造其餘之攻擊防禦方法及訴訟資
    料經本院斟酌後，核與判決不生影響，無一一論述之必要，
    併予敘明。
據上論結，原告之訴為無理由，依民事訴訟法第78條、第87條第
1 項，判決如主文。
中    華    民    國    99    年    1    月     25     日
                  民事第三庭  審判長法  官  張國勳
                                    法  官  施月燿
                                    法  官  林尚諭
以上正本證明與原本無異。
如對本判決上訴，應於判決送達後20日內向本院提出上訴狀。
中    華    民    國    99    年    1     月    27    日
                                    書記官  吳華瑋

司法院資訊處製作；財團法人民間司法改革基金會備份。
